【裁判字號】    92,自,336
【裁判日期】    921024
【裁判案由】    詐欺
【裁判全文】
臺灣臺北地方法院刑事裁定                          九十二年度自字第三三六號
    自  訴  人  甲○○
    被      告  乙○○
右列被告因詐欺案件，經自訴人提起自訴，本院裁定如左：
    主  文
自訴駁回。
    理  由
一、自訴意旨略以：被告乙○○意圖為自己不法之所有，於民國八十三年十月三十日
    ，在臺北市大亞百貨內，以開立面額新台幣（下同）五萬元之支票（發票人乙○
    ○、付款人中國信託商業銀行、發票日八十三年十一月十二日、帳號000000000
    號、支票號碼BM0000000號）一紙向自訴人甲○○調借現金，使自訴人誤信被告
    有還款能力，因而交付現金五萬元予被告，惟支票屆期提示後，因存款不足而遭
    退票，經被告展延後，又於八十四年十月十八日提示前揭票據仍遭退票，且被告
    避不見面，最後逃之夭夭，自訴人始知受騙，因認被告涉有刑法第三百三十九條
    第一項之詐欺取財罪嫌。
二、按法院或受命法官於自訴案件第一次審判期日前訊問及調查結果，如認為案件有
    刑事訴訟法第二百五十二條至第二百五十四條之情形者，得以裁定駁回其自訴，
    同法第三百二十六條第三項定有明文。次按犯罪事實應依證據認定之，無證據不
    得推定其犯罪事實；又不能證明被告犯罪者，應諭知無罪之判決，刑事訴訟法第
    一百五十四條第二項、第三百零一條第一項分別定有明文。又被害人所述被害情
    形如無瑕疵可指，而就其他方面調查又與事實相符，其供述始足據為判決之基礎
    ；且自訴人之指訴，係以使被告受刑事訴追為目的，是其陳述是否與事實相符，
    仍應調查其他證據以資審認（最高法院三十二年上字第六五七號、五十二年台上
    字第一三００號判例參照）。而刑法第三百三十九條第一項詐欺罪之成立，以意
    圖為自己或第三人不法所有，以詐術使人將本人或第三人之物交付為要件。所謂
    以詐術使人交付，必須被詐欺人因其詐術而陷於錯誤，若其所用方法，不能認為
    詐術，亦不致使人陷於錯誤，即不構成該罪，最高法院四十六年台上字第二六０
    號亦著有判例足資參照。
三、本件自訴人認被告涉有刑法第三百三十九條第一項之詐欺取財犯行，無非係以：
    被告所交付之支票連續發生二次退票之情形，足見其有詐欺之意圖，且有被告所
    簽發之支票及退票理由單影本在卷可稽為其主要論據。訊據被告固不否認有向自
    訴人借款並交付上開支票之事實，惟堅詞否認有何自訴意旨所稱之詐欺犯行，辯
    稱：伊因被人害，沒有收入，故無法償還對自訴人之借款，伊並無詐欺之意等語
    。經查：被告係小上海ＫＴＶ之業務經理，被告聘請自訴人做ＫＴＶ之大班，被
    告並曾多次向自訴人以月息三分計算利息借款，且被告均已償還等事實，業經被
    告於本院調查時供述明確，核與自訴人所述相符，足見自訴人或係基於其個人情
    誼，或係基於主觀上對被告償債能力之評估，而接受被告支付月息三分以支票調
    借現款之要求，尚難認被告有何施用詐術之行為，自訴人自無因而陷於錯誤可言
    ；況被告縱有借款後未依期清償之事實，但被告前期多次借款均有返還本息，已
    如前述，此次未還本息，係因偶然事故造成其無力支付所致，應僅係被告於借款
    後債務不履行之民事問題，尚難逕認被告於借款之初，即有故意詐借款項而拒不
    清償之不法所有意圖，自訴人於本院調查時亦自陳：其提起本件之自訴目的僅係
    要被告還錢等語，被告於借款之際，既無施用詐術之行為，復無預有不為清償之
    不法意圖，縱事後未能如期清償，亦僅屬事後債務不履行之民事問題，應另循民
    事訴訟程序救濟，尚難僅以自訴人之指訴，遽令被告負詐欺之罪責。是被告所涉
    上開詐欺犯行，尚屬無從證明。此外，本院復查無其他積極證據足證被告確有前
    開之詐欺犯行，其犯罪嫌疑尚屬不足，而有刑事訴訟法第二百五十二條第十款之
    情形，依照首開說明，本件自訴應予駁回。
據上論斷，應依刑事訴訟法第三百二十六條第三項、第二百五十二條第十款，裁定如
主文。
中      華      民      國    九十二    年      十      月    二十四    日
                                臺灣臺北地方法院刑事第十四庭
                                    審判長法  官  宋  松  璟
                                          法  官  吳  秋  宏
                                          法  官  王  綽  光
右正本證明與原本無異
如不服本裁定應於送達後五日內向本院提出抗告狀
                                          書記官  潘  惠  梅
中      華      民      國    九十二    年      十      月    二十七    日


司法院資訊處製作；財團法人民間司法改革基金會備份。
